臺灣臺東地方法院刑事判決　　　　　　　　　　 　　 九十二年度訴字第二五六號
　　公　訴　人　臺灣台東地方法院檢察署檢察官
　　被　　　告　戊○○
　　　　　　　　庚○○
　　共　　　同
　　指定辯護人　己○○律師
　　被　　　告　辛○○
　　指定辯護人　本院公設辯護人甲○○
右列被告因偽造貨幣案件，經檢察官提起公訴（九十二年度偵字第二四三九號）及移
    主  文
戊○○、辛○○共同連續行使偽造之通用紙幣，戊○○處有期徒刑肆年，辛○○處有
期徒刑壹年捌月。扣案之偽造之新台幣仟元紙幣壹佰壹拾肆張、伍佰元紙幣參拾貳張
、貳佰元紙幣柒張，新台幣貳萬陸仟玖佰元，均沒收。
庚○○共同連續行使偽造之通用紙幣，累犯，處有期徒刑參年陸月。扣案之偽造之新
台幣仟元紙幣壹佰壹拾肆張、伍佰元紙幣參拾貳張、貳佰元紙幣柒張，新台幣貳萬陸
仟玖佰元，均沒收。
    事  實
一、戊○○於九十二年十月二十日，循夾報廣告上所刊登電話，向某姓名年籍不詳人
    士洽購偽鈔，約定於同年月二十八日十五時許，在嘉義市○○路與民權路口交易
    ，乃以新台幣（下同）二萬五千元向該不詳人士購得總面額十八萬元之千元、五
    百元、及二百元偽鈔一批。戊○○乃邀庚○○（因詐欺案件，經台灣高等法院台
    南分院判處有期徒刑一年二月確定，於民國九十一年十二月二十四日執行完畢）
    共同基於行使偽造貨幣之概括犯意，由戊○○以每日二千元或三千元不等之酬勞
    ，雇請庚○○擔任駕駛，連續於同年月二十九日、三十日、三十一日，由庚○○
    駕駛車號三Ｗ—四六五五號之自小客車搭載戊○○，連續在嘉義縣市、台南縣內
    善化、新市、永康，及高雄縣之路竹、岡山、旗山等地，均由戊○○下車持前述
    之偽鈔，向檳榔攤或雜貨店購物以找換真鈔，每日各約十次得逞。復於同年十一
    月一日，約上午六時許，庚○○再駕駛上開車輛，搭載具共同行使偽造貨幣之概
    括犯意聯絡之辛○○至戊○○住處，三人會合後，即自嘉義市○○○○○道途經
    台南縣新營、柳營、隆田，進入善化、麻豆及新市等地，再回省道往高雄、台東
    行駛，分由辛○○持戊○○所交付之千元偽鈔一張，於台南縣善化鎮及新市鎮○○○○路邊攤販購買一百元之甘蔗、五十元之甘蔗汁各一次，餘皆由戊○○於上
    述路線沿途下車行使偽鈔購物而兌換真鈔，計得手約十三、十四次。嗣於同日十
    六時十五分許，渠等三人行至臺東縣太麻里鄉新香蘭二十一號「東益商號」，再
    次由戊○○下車持千元偽鈔向丙○○購買康倍特飲料三瓶六十元，找換真鈔九百
    四十元得逞後，隨即為丙○○發覺係偽鈔而報警。警方循線於同日十六時四十九
    分許，在臺東市○○路與臨海路口逮捕渠等三人，並當場扣得偽造千元鈔七十二
    張（號碼：ＨＭ一九五四七二ＶＪ十五張、ＨＭ一九五四七三ＶＪ十四張、ＨＭ
    一九五四七五ＶＪ十八張、ＨＭ一九五四七六ＶＪ二十四張、ＢＫ七０四０二七
    ＵＪ一張）及二百元鈔七張（號碼：ＡＬ三六三九一一ＵＣ五張、ＡＫ一七一０
    二七ＺＧ二張），及分別在戊○○、庚○○身上起出購物找換之現金一萬六千八
    百四十元、一萬一千元。案發後戊○○為本院裁定羈押，迄至九十二年十二月十
    日交保在外，詎仍不知悔改，因前述購入之偽鈔仍有千元鈔四十二張（號碼：Ｅ
    Ｎ七七一一六四ＷＧ二十四張、ＡＱ０七六一一七ＺＢ十八張）、五百元鈔（號
    碼：ＤＳ０六二一九七ＸＥ十四張、ＣＱ三一二二九五ＸＧ十四張、ＤＳ一六九
    三九八ＹＦ三張、ＥＫ七二八四四０ＷＨ一張）三十二張未據扣案，乃又承前開
    行使偽造貨幣之概括犯意，於九十三年三月一日上午九時許，在台南縣仁德鄉○○村○○街一八八號前，持千元偽鈔一張向丁○○購買五十元之蒜頭，丁○○甫
    接過該張鈔票，隨即察覺係偽鈔而未行使得逞，並報警處理。經警到場後，當場
    扣得前述之偽鈔共七十四張。
二、案經台東縣警察局報請臺灣臺東地方法院檢察署檢察官偵查起訴及移送併辦。
    理  由
一、右揭事實中有關被告戊○○、庚○○部分，業據其等二人於警、偵訊及本院審理
    中坦承不諱，核與證人丙○○即「東益商號」老闆證述被告等如何行使偽鈔購買
    康背特飲料、及證人丁○○指證被告戊○○以偽鈔購買蒜頭等情節相符。且有扣
    案之面額一千元偽鈔一百一十四張、五百元偽鈔三十二張、二百元偽鈔七張，及
    購物找換之現金二萬六千九百元等足資佐證。而扣案之鈔票，經送請中央印製廠
    鑑定結果，認該批千元、五百元鈔票「均係以彩色噴墨方式仿印，無凹版印紋凸
    起效果，紙質與真鈔不同，無水印，安全線以黏貼箔膜仿鈔券正面五段裸露部分
    ，左下角面額數字以噴墨方式仿折光變色油墨。」，及該批二百元鈔票係「以螢
    光筆繪製仿紙張螢光纖維絲，菊花水印以灰色墨在紙張背面仿製，另以透明墨仿
    白水印，安全線以灰色墨在紙張背面仿製，另以燙印箔膜（含面額數字）仿鈔券
    正面五段裸露部分。」，有該廠中印發字第０九二０００五三四三號函（見偵卷
    第二十八頁）、第０九三０００一四五０號函（附本院卷）在卷足憑。足證被告
    三人所行使之鈔票確屬偽鈔無訛。被告戊○○、庚○○之自白顯與事實相符。本
    件被告戊○○、庚○○部分事證明確，其等二人犯行核堪先認定之。
二、另訊據被告辛○○固坦認於前揭時、地，與被告戊○○、庚○○一同至台南縣市
    、高雄等地，及自嘉義出發至台東之事實，惟矢口否認有行使偽鈔之犯行，辯稱
    ：伊不知戊○○、庚○○持偽鈔買東西，戊○○拿錢給伊買甘蔗，並未告知伊是
    偽鈔，伊係迄至為警查獲時方知情云云。惟查：
(一)、被告辛○○於九十二年十月三十一日上午即與被告庚○○外出，中午時分與被告
    戊○○同車至台南縣市、高雄等地，期間被告戊○○多次下車購物，被告辛○○
    均有目睹，直至同日下午五時許，始由被告庚○○載其返家；又翌日（即九十二
    年十一月一日）上午六時，與戊○○、庚○○復同車自嘉義出發一路南行並轉至
    台東，沿途被告戊○○均向檳榔攤或路邊攤購買小額物品，迄同日下午四時許被
    逮捕止約達十三、十四次，購得之物品除部分被告三人食用外，均贈與路人等情
    ，業據被告戊○○、庚○○、辛○○供證在卷。而被告辛○○更於本院審理聲請
    羈押案時，承稱：「（問：十月三十一日跟他們去哪裡？）從嘉義出發到台南新
    市、善化到高雄。（問：他們去這些地方做什麼？）戊○○去買東西。（問：戊○○買何東西？）買了甘蔗，亂買。（問：專程去買東西？）車子開著沿路買。
    」等語，衡情被告辛○○連續兩日與戊○○、庚○○同行，親眼目睹被告戊○○
    沿途頻繁下車購買物品，再將購得之物品贈與不相干之路人，如此反覆為之多達
    十餘次，被告辛○○對戊○○上開異常購物之舉所隱含動機，難謂毫無所悉；且
    被告辛○○連續兩日均於戊○○連續持假鈔變換真鈔之時、地，親自參與其互動
    情境中，與戊○○、庚○○相處之時間分別長達約五小時及十小時，知悉上述異
    常購物方式甚稔，非但未加以詢問，反而於十一月一日由其本人二次持千元鈔票
    購買僅五十元、一百元之甘蔗、甘蔗汁，其辯稱對被告戊○○行使偽鈔購買物品
    不知情，自與常情有悖，難以採信。
(二)、被告辛○○為被告庚○○之表兄，二人同住一戶，其等關係自屬匪淺，而上揭十
    月三十一日、十一月一日被告戊○○與庚○○外出之目的本係專為行使偽鈔，乃
    被告戊○○於本院審理中所是認，被告庚○○明知，竟仍邀約被告辛○○同行，
    倘如被告庚○○所言確無告知被告辛○○渠等行使偽鈔一事屬實，既無其他非同
    行不可之理由，為免累及親人之慮，遠離被告辛○○猶恐不及，豈會連續兩日主
    動邀約同行？是被告庚○○否認告知被告辛○○行使偽鈔乙節，顯係出於迴護之
    詞，不足採信。
(三)、復參以警詢、偵查中，被告戊○○分別供承：「我交付千元偽鈔給他（辛○○）
    時有告訴他這是偽鈔」、「我有告訴他們（庚○○、辛○○）這次外出是要以偽
    鈔換取真鈔」（以上見警卷第二頁背面、第三頁），「警詢筆錄內容實在，出於
    自由意思陳述，簽名前有看過筆錄」（見偵卷第五頁）等語明確；被告庚○○亦
    分別陳稱：「辛○○知情，戊○○有告訴他並叫他兌換偽鈔」、「戊○○交付千
    元偽鈔給辛○○時，我在場，並聽到戊○○有告訴辛○○該偽鈔情事」（以上見
    警卷第五頁、第六頁背面），「我聽到他們二人（戊○○、辛○○）在車內說話
    ，戊○○說是偽鈔」（見偵卷第三十七頁），於本院初訊時，再稱：「聽到戊○○跟他（辛○○）是假鈔」（見本院九十二年十二月九日筆錄）等語甚詳；且該
    被告二人上開供述互核一致。又被告戊○○、庚○○與被告辛○○間均無嫌隙，
    亦據渠等三人自承在卷，被告庚○○與辛○○更有親屬關係，實無誣陷被告辛○○之理。故被告戊○○、庚○○於警詢、偵查中之供述，並無顯不可信之情況，
    堪信為真實。雖被告戊○○、庚○○事後於本院審理時，轉換為證人身份並具結
    證稱否認曾告知或曾聽聞告知被告辛○○行使偽鈔情事，但質之為何與警詢、偵
    查中之供述不符，均僅空言推託改稱：「未如此說、對問題會錯意」，或「開車
    沒有注意聽、不記得」云云，而未能提出合理說明，故渠等於本院之證言，顯係
    基於情誼而袒護被告辛○○，均不足做為有利於被告辛○○認定之依據。
(四)、綜上所述，被告辛○○明知被告戊○○所持購物及交付之鈔票係偽鈔，殆屬無疑
    ，其所辯尚無可採，本件被告辛○○部分亦事證明確，其犯行亦堪認定之。
二、核被告戊○○所為，係犯刑法第一百九十六條第一項及第三項之行使偽造通用紙
    幣既遂及未遂罪（即上開持千元偽鈔向丁○○購買蒜頭犯行）。被告庚○○、辛○○所為，均係犯同法第一百九十六條第一項之行使偽造通用紙幣罪。被告三人
    間，就上述九十二年十一月一日之多次行使犯行，有犯意聯絡與行為分擔，為共
    同正犯。又被告等先後多次行使偽造通用紙幣之犯行，時間緊接，方法相同，所
    犯係構成要件相同之罪名，顯係均基於概括之犯意而為之，均應依連續犯規定，
    各僅論以一罪。被告戊○○意圖供行使之用而收集偽造通用紙幣之低度行為，應
    為行使偽造通用紙幣之高度行為所吸收，不另論罪；又行使偽造通用貨幣，本含
    有詐欺之性質，亦不另論詐欺罪。再被告庚○○前因詐欺案件，經台灣高等法院
    台南分院判處有期徒刑一年二月確定，於九十一年十二月二十四日執行完畢，五
    年內再犯本件有期徒刑以上之罪，為累犯，應依刑法第四十七條規定，加重其刑
    。被告辛○○無不良前科，本案犯行僅行使偽鈔二次各一千元，未從中獲有厚利
    ，相對於同案其餘二名被告之犯罪情節與所生危害，均屬明顯偏輕，但其所犯係
    最輕本刑三年以上有期徒刑之罪，法重情輕，倘處以最低法定刑度猶嫌過重，尚
    有可憫恕之處，爰依刑法第五十九條減輕其刑。審酌被告三人行使偽造紙幣，嚴
    重擾亂金融秩序，被告戊○○、庚○○從中牟利，戊○○屬主謀，更於審理中再
    犯，惟先後所詐得之財物尚非鉅大，被告戊○○、庚○○犯後均坦承犯行，另被
    告辛○○雖否認犯行，惟其素行尚佳，於本案中行使偽鈔情節輕微，未有獲利，
    惡性較輕等一切情狀，爰分別量處如主文所示之刑，以資懲戒。至扣案之偽鈔，
    千元紙幣一百一十四張、五百元紙幣三十二張、二百元紙幣七張，均應依刑法第
    二百條宣告沒收。另分別於被告戊○○、庚○○身上扣得真鈔一萬六千八百元、
    二萬九千元，前者返還被害人丙○○九百四十元應予扣除，後者含被告戊○○以
    行使偽鈔換得之真鈔給予被告庚○○一萬一千元做為駕駛之代價外，餘一萬八千
    元原為被告庚○○所有，業據被告戊○○警訊中供證在卷（其所供證給付庚○○
    金額一萬一千元固與被告庚○○警訊中所自白之一萬八千元數額不符，茲庚○○
    審理中翻供改稱二萬九千元均為其個人所有，為本院所不採，自以戊○○前開警
    訊中對庚○○有利之供證為可採），故被告等犯罪所得之金額應為二萬六千九百
    元，應依刑法第三十八條第一項第三款予以沒收，併此敘明。
據上論斷，應依刑事訴訟法第二百九十九條第一項前段，刑法第二十八條、第五十六
條、第一百九十六條第一項、第四十七條、第二百條、第五十九條，罰金罰鍰提高標
準條例第一條，判決如主文。
本案經檢察官乙○○到庭執行職務。
中      華     民     國      九十三      年      五      月      五    日
                                  臺灣臺東地方法院刑事第一庭
                                      審判長法  官  洪兆隆
                                            法  官  魏于傑
                                            法  官  黃怡玲
右正本證明與原本無異。
如不服本判決，應於判決送達後十日內向本院提出上訴狀。（須附繕本）
「切勿逕送上級法院」
        書記官  王敏玉
中      華     民     國      九十三      年      五      月      六    日
附記
中華民國刑法第一百九十六條第一項
行使偽造、變造之通用貨幣、紙幣、銀行券，或意圖供行使之用而收集或交付於人者
，處三年以上十年以下有期徒刑，得併科五千元以下罰金。
